臺灣屏東地方法院刑事判決　　　　　　　100年度訴字第184號
公　訴　人　臺灣屏東地方法院檢察署檢察官
被　　　告　張峻賓
公設辯護人　張宏惠
上列被告因違反毒品危害防制條例案件，經檢察官提起公訴（99
年度偵字第6328號）本院判決如下：
    主  文
張峻賓販賣第三級毒品，處有期徒刑壹年捌月，扣案之愷他命分
裝盤壹個、愷他命分裝卡片壹個、空夾鏈袋壹包、吸管壹支及手
機壹支( 門號0000000000號，ZIKOM 牌) 、SIM 卡壹枚( 門號00
00000000號) 沒收，未扣案新臺幣伍佰元沒收之，如全部或一部
不能沒收時，以其財產抵償之。又販賣第三級毒品，處有期徒刑
壹年拾月，扣案之愷他命分裝盤壹個、愷他命分裝卡片壹個、空
夾鏈袋壹包、吸管壹支及手機壹支( 門號0000000000號，ZIKOM
牌) 、SIM 卡壹枚( 門號0000000000號) 沒收，未扣案新臺幣壹
仟柒佰元沒收之，如全部或一部不能沒收時，以其財產抵償之。
應執行有期徒刑貳年，扣案之愷他命分裝盤壹個、愷他命分裝卡
片壹個、空夾鏈袋壹包、吸管壹支及手機壹支( 門號0000000000
號，ZIKOM 牌) 、SIM 卡壹枚( 門號0000000000號) 沒收，未扣
案新臺幣貳仟貳佰元沒收之，如全部或一部不能沒收時，以其財
產抵償之。緩刑伍年，並應向公庫支付新臺幣伍拾萬元，緩刑期
間付保護管束。
    事  實
一、張峻賓明知愷他命係毒品危害防制條例第2 條第2 項第3 款
    所定之第三級毒品，不得販賣，竟基於販賣第三級毒品愷他
    命牟利之犯意，於民國99年3 月上旬，蘇致豪以行動電話00
    00000000號與張峻賓使用之行動電話0000000000號聯絡買賣
    愷他命事宜，嗣張峻賓在屏東縣政府警察局對面之石頭火鍋
    店，以新臺幣（下同）500 元之價格，販賣1 小包愷他命予
    蘇致豪；又於民國99年3 月中旬晚上，陳俊達以行動電話00
    00000000號與張峻賓使用之行動電話0000000000號聯絡買賣
    愷他命事宜，而張峻賓以1700元之價格，販賣5 公克愷他命
    予陳俊達，且約定在屏東市屏東中學後面交付愷他命，嗣張
    峻賓委請年籍不詳之成年男子，將5 公克之愷他命，送至上
    開交易地點。其後經警監聽另案被告汪天慈販賣毒品案，而
    發現上情，並於99年6 月30日執行搜索，且扣得愷他命分裝
    盤、愷他命分裝卡片、空夾鏈袋、吸管、手機（含00000000
    00門號）等物。
二、案經屏東縣政府警察局刑警大隊移送臺灣屏東地方法院檢察
    署檢察官偵查起訴。
    理  由
壹、程序方面:
一、審判權部分:
    按憲法第9 條規定：「人民除現役軍人外，不受軍事審判。
    」係限制軍事審判之對象僅及於現役軍人，而不包括一般人
    民，尚無法反推認為只要是現役軍人均受軍事審判之結論，
    因此刑事訴訟法第1 條第2 項規定：「現役軍人之犯罪，除
    犯軍法應受軍事裁判者外，仍應依本法規定追訴、處罰。」
    將現役軍人犯軍法以外之罪或犯軍法而不應受軍事審判之情
    形，一律劃歸一般刑事訴訟審判，並未與憲法第9 條之規定
    精神相互抵觸。至於現役軍人在何種情形應受軍事審判，應
    依軍事審判法及其他相關法律之規定，而依軍事審判法第1
    條第1 項規定：「現役軍人犯陸海空軍刑法或其特別法之罪
    ，依本法之規定追訴審判之；其在戰時犯陸海空軍刑法或其
    特別法以外之罪者，亦同。」明白指出，原則上現役軍人只
    有犯陸海空軍刑法或其特別法之罪時，始依軍事審判法追訴
    處罰，例外於戰時，即使犯陸海空軍刑法或其特別法以外之
    罪，亦依軍事審判法追訴處罰，另參照軍事審判法第5 條第
    1 項前段及第2 項之規定：「犯罪在任職服役前，發覺在任
    職服役中者，依本法追訴審判。犯罪在任職服役中，發覺在
    離職、離役後者，由法院審判」，由該條文義，可以得出現
    役軍人之犯罪必須係在任職服役中發覺者，始依軍事審判法
    追訴處罰。綜上所述，現役軍人接受軍事審判的充分條件為
    ：（一) 所涉犯之罪係犯陸海空軍刑法或其特別法之罪（戰
    時例外）、（二) 犯罪在任職服役中發覺。本件被告張峻賓
    係於民國99年12月15日入伍（見本院卷20頁反面），犯罪發
    覺時點至遲於99年6 月30日即已發覺，係於被告任職服役前
    ，揆諸前揭說明，被告自不符接受軍事審判之條件，故本院
    自有審判權，先予敘明。
二、證據能力方面：
    按傳聞法則之重要理論依據，在於傳聞證據未經當事人之反
    對詰問予以核實，乃予排斥，惟若當事人已放棄對原供述人
    之反對詰問權，於法院審判時表明同意該等傳聞證據可作為
    證據，基於證據資料愈豐富，愈有助於真實發現之理念，並
    貫徹刑事訴訟法修法加重當事人進行主義之精神，確認當事
    人對於證據能力有處分權之制度，傳聞證據經當事人同意作
    為證據，法院認為適當者，亦得為證據；另當事人於調查證
    據時，對於傳聞證據表示「沒有意見」、「對於證據調查無
    意見」，而未於言詞辯論終結前聲明異議，應視為已有將該
    等傳聞證據採為證據之同意，此刑事訴訟法第159 條之5 定
    有明文。查本判決所引用之屬於傳聞證據之被告以外之人於
    審判外之陳述，經審判長提示並告以要旨後，檢察官及被告
    均知該證據為審判外之言詞陳述及書面證據，原無證據能力
    ，惟未於言詞辯論終結前表示異議，本院審酌上開證據作成
    之過程並無不適當之情形，且對於被告涉案之事實具有相當
    之關聯性，依刑事訴訟法第159 條之5 規定具有證據能力。
貳、實體方面：
一、上開犯罪事實，業經被告張峻賓於警偵訊及審理時坦承不諱
    ，核與證人陳俊達於警詢及偵查中、證人蘇致豪於偵查中證
    述之情節大致相符，且有被告使用行動電話0000000000號與
    另案被告汪天慈之通訊監察譯文（見警卷第49頁）、搜索扣
    押筆錄、扣押物品目錄表各1 份附卷可憑（見警卷第39- 47
    頁），復有前述扣案物及蒐證照片4 幀（見警卷第66- 67頁
    ）可佐，堪認被告上開自白與事實相符，洵堪採信。綜上所
    述，被告前開販賣第三級毒品犯行事證明確，應予依法論科
    。
二、又毒品危害防制條例所規定之販賣毒品罪，雖未明示「營利
    之意圖」為其犯罪構成要件，然「販賣」一語，在文義解釋
    上當然已寓含有買賤賣貴，而從中取利之意思存在，且從商
    業交易原理與一般社會觀念而言，販賣行為在通常情形下，
    仍係以牟取利益為其活動之主要誘因與目的；衡以毒品之非
    法交易向為政府查禁森嚴且重罰不寬貸之行為，為一般民眾
    普遍認知之事，非有利可圖，被告絕無平白甘冒被查緝重罰
    之高度風險，而單純代不相識之他人購買毒品之理，是其販
    入之價格當較其出售之價格為低，而有從中賺取買賣價差牟
    利之意圖及事實，應屬合理認定。又販賣毒品非可公然為之
    ，亦無公定價格，容易分裝並增減份量，而每次買賣之價量
    ，可能隨時依雙方關係深淺、資力、需求量及對行情之認知
    、來源是否充裕、查緝是否嚴緊、購買者被查獲時供述購買
    對象之可能風險之評估等，而異其標準，非可一概論之，是
    販賣毒品之利得除被告供述之價量俱臻明確外，委難察得其
    交易實情，然販賣者從價差或量差中牟利之方式雖異，惟其
    販賣行為在意圖營利則屬同一；從而，舉凡有償交易，除足
    以反證其確係另基於某種非圖利本意之關係外，通常尚難因
    無法查悉其販入價格，做為是否高價賣出之比較，諉以無營
    利之意思而阻卻販賣犯行之追訴。本件被告分別以500 元及
    1700元之價格販售第三級毒品愷他命予證人蘇致豪、陳俊達
    ，為被告於本院審理中所自承（見本院卷第18頁反面），依
    前所述，果無利可圖，被告自無平白甘冒遭查緝風險而為之
    ，是被告販賣毒品營利之意圖，應合於論理法則且不違背社
    會通常經驗之合理判斷，準此，被告係基於營利之意圖而販
    賣毒品，足堪認定。
三、論罪科刑：
（一）核被告所為前開販賣第三級毒品愷他命予證人蘇致豪、陳
    俊達之所為，均係犯毒品危害防制條例第4 條第3 項之販賣
    第三級毒品罪。被告販賣前持有第三級毒品愷他命之低度行
    為，應為其販賣之高度行為所吸收，均不另論罪。被告所犯
    上開2 罪，犯意各別，應予分論併罰。按犯第4 條至第8 條
    之罪於偵查及審判中均自白者，減輕其刑，毒品危害防制條
    例第17條第2 項定有明文。被告於警、偵訊及審理時均坦承
    前開2 次販賣第三級毒品愷他命之犯行，是以前開2 次犯行
    均應依毒品危害防制條例第17條第2 項規定減輕其刑。次按
    刑法第62條所規定之自首，係以犯人在犯罪未發覺前，向該
    管公務員自承犯罪，而受法律之裁判為要件。所謂未發覺，
    乃指犯罪事實未為有偵查犯罪職權之公務員發覺，或犯罪事
    實雖已發覺，而犯人為誰，尚不知者而言。而向該管公務員
    自承其犯罪，不以先自向該公務員告知為必要，即受追問時
    ，告知其犯罪仍不失為自首，最高法院92年臺上字第487 號
    判決意旨可資參照。本件查獲經過係因警方監聽另案被告汪
    天慈，而鎖定被告張峻賓並進而搜索被告住宅及扣押相關證
    物，有被告使用行動電話0000000000號與另案被告汪天慈之
    通訊監察譯文（見警卷第49頁）、搜索扣押筆錄、扣押物品
    目錄表各1 份（見警卷第39- 47頁），及前述扣案物及蒐證
    照片4 幀（見警卷第66-67 頁）可查，是偵查機關於被告自
    承犯罪前，已由監聽知悉被告犯罪事實，被告於民國99年6
    月30日下午2 時許，於警詢時主動供出如犯罪事實欄販賣第
    三級毒品予證人蘇致豪、陳俊達之犯行，已係在偵查機關知
    悉嫌疑人及犯罪事實之後，與自首規定不符，本件犯行自不
    得依自首規定減輕其刑。末按同為販賣毒品者，其原因動機
    不一，犯罪情節未必盡同，或有大盤毒梟，亦有中小盤之分
    ，甚有僅止於吸毒友儕間互通有無之有償轉讓，故販賣毒品
    之罪，法定刑嚴峻，自非不可考量各種販賣態樣所造成危害
    社會之相異程度，依個案衡諸防衛社會目的及被告之客觀犯
    行、主觀惡性等情狀，而適用刑法第59條酌量減輕刑度，使
    裁判之量刑能斟酌至當、符合比例，最高法院95年度台上字
    第788 號判決意旨可參；考諸被告2 次販賣與人零星毒品營
    利，應認此之販毒規模尚微，該犯罪情節俱非大盤毒梟者可
    資等同併論，是依前開說明，衡以販賣第三級毒品罪之法定
    最低本刑係有期徒刑5 年，猶嫌情輕法重，其犯罪之情狀堪
    可憫恕，爰依刑法第59條均減輕刑度。
（二）茲審酌被告正值青年，卻不知從事正當行業賺取生活所需
    ，且明知毒品對人體危害甚鉅，竟販賣毒品予他人牟利，供
    他人使用，戕害國人身體健康情形非輕，且危害社會治安，
    行為殊有非當，惟念被告販賣之次數為2 次，販賣毒品之數
    量價值分別為500 元、1700元不等，犯罪情節非重，犯後於
    本院審理時坦承犯行，態度良好等一切情狀，分別量處如主
    文所示之刑，並定其應執行刑。再查被告前無刑事犯罪紀錄
    ，有卷附臺灣高等法院被告前案紀錄表1 份可按，素行尚可
    ，其因一時失慮，方為本案犯行，致罹刑典，且知坦認犯行
    ，顯具悔意，其經此偵、審程序及刑之宣告後，應知警惕，
    本院認所宣告之刑以暫不執行為適當，爰併諭知緩刑5 年，
    並應向公庫支付新臺幣50萬元，期能使其因向公庫支付一定
    金錢，確切明瞭其行為所造成之損害，培養正確法治觀念，
    以啟自新，另為確實使其有正確之法律觀念並提供必要之協
    助及督促，認有加以追蹤觀護之必要，併依刑法第93條第1
    項之規定，宣告緩刑期間付保護管束。
五、行動電話各該門號之SIM 卡乃電信公司於出租門號時，附帶
    提供予消費者為使用介面，而各該公司行動電話「SIM 卡」
    所有權歸屬，係歸客戶所有，最高法院97年度台上字第3178
    號判決意旨參照。扣案之門號0000000000號行動電話ZIKOM
    牌手機1 支及門號0000000000號SIM 卡1 枚，為被告所持用
    ，作為販賣毒品之聯絡工具，是扣案之前揭門號行動電話1
    支、SIM 卡1 枚、愷他命分裝盤1 個、愷他命分裝卡片1 個
    、空夾鏈袋1 包、吸管1 支，既皆為被告所有並供犯罪所用
    之物，業據被告供述明確，爰均依刑法第38條第1 項第2 款
    之規定，予以宣告沒收。又被告販賣第三級毒品愷他命毒品
    予蘇致豪、陳俊達之所得各500 元、1,700 元（總計2,200
    元），雖未經查扣，惟仍應依毒品危害防制條例第19條第1
    項之規定，宣告沒收，並諭知如全部或一部不能沒收時，以
    被告之財產抵償之。
據上論斷，應依刑事訴訟法第299條第1項前段，毒品危害防制條
例第4 條第3 項、第17條第2 項、第19條第1 項，刑法第11條、
第38條第1 項第2 款、第59條、第51條第5 款、第9 款、第74條
第1 項第1 款、第2 項4 款、第93條第1 項，判決如主文。
本案經檢察官潘國威到庭執行職務。
中    華    民    國   100    年    4     月    27    日
           刑事第三庭    審判長法  官  張世賢
                               法  官  許嘉仁
                               法  官  蕭筠蓉
以上正本證明與原本無異。
如不服本判決應於收受判決後10日內向本院提出上訴書狀，並應
敘述具體理由；其未敘述上訴理由者，應於上訴期間屆滿後20日
內向本院補提理由書（均須按他造當事人之人數附繕本）「切勿
逕送上級法院」。
中    華    民    國   100    年    4     月    27    日
                                書記官  張語恬
附錄本件論罪科刑法條：
毒品危害防制條例第4條
製造、運輸、販賣第一級毒品者，處死刑或無期徒刑；處無期徒
刑者，得併科新臺幣2 千萬元以下罰金。
製造、運輸、販賣第二級毒品者，處無期徒刑或7 年以上有期徒
刑，得併科新臺幣1 千萬元以下罰金。
製造、運輸、販賣第三級毒品者，處5 年以上有期徒刑，得併科
新臺幣7 百萬元以下罰金。
製造、運輸、販賣第四級毒品者，處3 年以上10年以下有期徒刑
，得併科新臺幣3 百萬元以下罰金。
製造、運輸、販賣專供製造或施用毒品之器具者，處1 年以上7
年以下有期徒刑，得併科新臺幣1 百萬元以下罰金。
前五項之未遂犯罰之。